臺灣板橋地方法院刑事判決　　　　　　　　　　　　　九十年度易字第三三八號
　　公　訴　人　臺灣板橋地方法院檢察署檢察官
　　被　　　告　庚○○
右列被告因傷害等案件，經檢察官提起公訴（八十九年度偵字第一四○三四號），本
院判決如左：
    主  文
庚○○傷害人之身體，處有期徒刑參月，如易科罰金，以參佰元折算壹日。又對於公
署公然侮辱，處有期徒刑貳月，如易科罰金，以參佰元折算壹日。應執行有期徒刑肆
月，如易科罰金，以參佰元折算壹日。
    事  實
一、庚○○於民國八十九年七月二十四日八時許，前往位於臺北縣中和市○○路三十
    號之臺北縣政府警察局中和分局（下稱為中和分局）探視其弟，將所駕駛車牌號
    碼為Ｍ八─六三九號營業用小客車違規停放在中和分局旁之臺北縣中和市○○路
    三十六巷口紅線上，嗣中和分局交通隊中和分隊警員戊○○接獲通報，於同日八
    時五分許與受臺北縣政府警察局委託執行拖吊業務之拖吊車司機丙○○一同前往
    該處，戊○○正欲將違規情形拍照存證，資以執行舉發取締違反道路交通安全管
    理處罰條例職務之際，庚○○適為發現而由中和分局出來阻止，戊○○乃要求其
    出示證件俾為舉發，庚○○竟基於妨害公務及傷害之犯意，出手抓戊○○之左手
    臂三次，造成戊○○受有左手臂，致戊○○受有左上臂刮擦傷十四Ⅹ八公分，及
    左前臂刮擦傷十一Ⅹ二公分、十六Ⅹ三公分之傷害，並接續立即進入上開營業用
    小客車內，不顧在車前之戊○○及丙○○之安危，發動引擎強行前駛，幸戊○○
    及丙○○及時跳開，始未遭庚○○所駕駛之車輛碰撞而再發生傷害之結果。庚○○駕駛上開營業用小客車離去後，因心有未甘，旋於前方之臺北縣中和市○○路
    、景平路口迴轉，並駛至中和分局門口前對向之車道，將車輛停於路中間，造成
    交通堵塞，並基於侮辱之犯意，下車公然對中和分局及員警大叫：「你們夭壽喔
    ！你們警察都是強盜、土匪、無天良」等語，而對於中和分局為公然侮辱。嗣因
    庚○○已造成嚴重交通堵塞，中和分局三組組長丁○○遂以妨害公務及侮辱公署
    現行犯而命該局警員莊子怡、吳靜宜當場逮捕。
二、案經臺北縣政府警察局中和分局報告臺灣板橋地方法院檢察署檢察官偵查起訴。
    理  由
一、訊之被告庚○○矢口否認涉有右揭犯行，辯稱：伊當時因中和分局外停車不便，
    乃暫停在該分局旁之巷口，匆匆進入分局與弟劉杞慶會面後即出來將車開走，並
    無傷員警或開車衝撞之事，而伊駛至臺北縣中和市○○路、景平路口時，見胞弟
    己○○騎機車到達，乃迴轉欲告訴己○○該處不能停車，詎駛至中和分局前之圓
    通路快車道時，即被三、四名便依警員及臂章號碼為一三四一七號之警察欄下，
    其中三名便衣警員將伊強行拖下車，並將車鑰匙拔下交給該分局第三組組長丁○○，致伊之車輛無法發動而停在路上，伊乃在車前大喊救苦、救難、他們搶我鑰
    匙等語，並無侮辱之情形；而該數名警察即通知拖吊車將伊之車輛拖走並逕行開
    單舉發伊違規於快車道停車，丁○○復教唆男性警員乙名及女性警員二名將被告
    拖到該分局三組辦公室云云，為其置辯。
二、經查：
  (一)被告庚○○於八十九年七月二十四日八時許，前往位於臺北縣中和市○○路三十
    號之中和分局探視其弟，將所駕駛車牌號碼為Ｍ八─六三九號營業用小客車違規
    停放在中和分局旁之臺北縣中和市○○路三十六巷口紅線上，嗣中和分局員警戊○○接獲通報，於同日八時五分許與受臺北縣政府警察局委託執行拖吊業務之拖
    吊車司機丙○○一同前往該處，戊○○正欲將違規情形拍照存證，資為執行舉發
    取締違反道路交通安全管理處罰條例職務之際，被告適為發現而由中和分局出來
    阻止，戊○○乃要求其出示證件俾為舉發，被告竟出手抓戊○○之左手臂三次，
    造成戊○○受有左手臂，致戊○○受有左上臂刮擦傷十四Ⅹ八公分，及左前臂刮
    擦傷十一Ⅹ二公分、十六Ⅹ三公分之傷害，並立即進入上開營業用小客車內，不
    顧在車前之戊○○及丙○○之安危，發動引擎強行前駛，幸戊○○及丙○○及時
    跳開，始未遭庚○○所駕駛之車輛碰撞而再發生傷害之結果等事實，業據告訴人
    戊○○、證人丙○○供述一致在卷，並有戊○○之報告、驗傷診斷書可資佐證。
    另證人即嗣後到場處理之中和分局三組組長亦到庭具結後證述：「我們把被告強
    制帶回分局後，戊○○跟我說他被被告抓傷手臂，並告訴我，被告之前將車子停
    在分局前面，並且要拖離，但被告不願意被拖離，與他發生爭執，才把他抓傷。
    並把車子開走之後又迴轉回來。我當場有看到他受傷情形，有看到手臂上有抓痕
    ，我就叫他去驗傷。」等語（參本院九十年十一月二十一日訊問筆錄），與告訴
    人戊○○、證人丙○○所述互核一致，堪信屬實，被告空言否認，自無足採信。
  (二)被告駕駛上開營業用小客車離去後，旋於前方之臺北縣中和市○○路、景平路口
    迴轉，並駛至中和分局門口前對向之車道，將車輛停於路中間，造成交通堵塞，
    並下車公然對中和分局及員警大叫：「你們夭壽喔！你們警察都是強盜、土匪、
    無天良」等語之事實，亦經告訴人戊○○、證人丙○○、丁○○、莊子怡、吳靜
    宜、中和分局一組組長辛○○先後於本院、偵查與另案即被告告訴丁○○瀆職之
    九十年度他字第三八五號案件偵查中均供述明確，互核相符，復有現場相片十四
    幀可為佐憑。被告雖否認犯行，並以前開情詞置辯，證人己○○、乙○○亦附和
    其詞，惟：
    1.證人即當時在場之壬○○○在本院證稱：「（問：被告車停在路中央是否造成
      車流回堵？）有。當時被告旁邊還有警察請他把車開走，當時我並沒有看到警
      察從車上把鑰匙拿下來，警察只是叫他把車開走，不要造成交通堵塞，當時我
      也沒見到警察手上有拿鑰匙。」等語（參本院九十年十二月六日訊問筆錄），
      足見當時警察確係以勸導之方式要求被告自行駛離以免妨害交通，則茍真如被
      告所述當時警察係強力攔停將其拖下車後搶走鑰匙云云，又豈有要求被告自行
      將車駛離之可能？足證被告所辯並非實在。
    2.證人己○○雖到庭證稱：「當時我到警察局時，被告已經到了，我看他車子停
      在巷口，警察問我說，車子是誰的，我就趕快去叫我姐姐出來，我姐姐要把車
      子開出來，警察很生氣，說這麼久才把車子開走，就強行把車門打開，並把被
      告拉下車，並把鑰匙拿走，然後就把車子吊走，被告是將車子，從巷口開出來
      ，經過分局門口時，被警察攔下來。」云云（參本院九十年十一月五日訊問筆
      錄），然此顯與被告所辯稱係將車開走後行至臺北縣圓通路、景平路口時始見
      劉慶杞之供述相左；而被告稱係行至臺北縣圓通路、景平路口後再迴轉行至中
      和分局門口為警欄下云云，此亦與證人己○○所為被告係將車子從停放之巷口
      開出來經過分局門口時即被警察攔下來之供述亦迥然有異，證人己○○之證述
      顯有瑕疵，參酌其係被告胞弟，為迴護而故為有利被告之不實陳述，實非無此
      可能，是以其證述尚難遽行採信。證人乙○○雖於偵查中陳稱：「當時他車子
      停在分局旁違規，後來拖吊車來，我遠遠看到警員與他說話，他人在車子旁邊
      ，後來我看被告上車開走，但當時我在等朋友，沒有看到前面衝突之事，後來
      他又迴轉回來到中和分局門口時，有一名穿制服警員及三名穿便衣男子將車攔
      下來，硬將被告拖下車，其中一人將他鑰匙拿走，被告後來跑到計程車前面喊
      救苦、救難，警察將我車子鑰匙拿走，我無法開車。」云云（參偵查卷第十六
      頁），與被告所辯固為相符，然證人乙○○經本院屢傳不到，無法直接訊問以
      考察其證述之真實性，且該次訊問證人係與另二名證人壬○○○及甲○○主動
      到庭，並非應檢察官之傳喚而至，而證人壬○○○在本院訊問時稱：「（問：
      之為何到檢察官那裏作證？）是庚○○載我們來的，我不認識被告，他好像是
      乙○○親戚。」等語（參本院九十年十二月六日訊問筆錄），是以證人乙○○
      之證述憑信度容非毫無可疑，在其未能於本院審理中到庭證述之情形下，實難
      遽為判斷其偵查中所述是否與事實相符。況證人己○○、乙○○所為被告係遭
      警攔下強拖下車並搶走鑰匙之證述，與證人壬○○○前開所述警察係以勸導之
      方式要求被告自行駛離之情形並不相符，顯非實在，不足採信。
    3.又證人壬○○○尚在本院證稱：「我當時在旁邊的早餐店剛吃完早餐走過來，
      到分局門口看到被告計程車停在路中，被告坐在引擎蓋上，他在大叫救人救苦
      、土匪、警察打人‧‧‧」（參本院九十年十二月六日訊問筆錄）、「‧‧‧
      我有聽到他說救人、救苦、土匪、警察打人，至於他是否有說其他的我就不記
      得了。」（參本院九十年十二月二十六日審判筆錄）等語，核與告訴人戊○○
      、證人丙○○所述被告出言侮辱之內容大抵一致，堪信其等此部分所言屬實。
  (三)綜上所述，被告所辯顯屬圖卸之詞，不足採信，本件事證明確，被告犯行堪予認
    定。
三、按被告出手抓傷及駕車衝撞，均為施加不法腕力之行為，為強暴。又被告在中和
    分局前謾指警察夭壽，警察都是強盜、土匪、無天良等語，顯係對於由全體警察
    人員所組成之中和分局公署本身公然侮辱，而非對戊○○其他特定執行職務之警
    察為侮辱。核被告所為，係犯刑法第一百三十五條第一項之妨害公務罪、第二百
    七十七條第一項傷害罪，及第一百四十條第二項、第一項之侮辱公署罪。被告抓
    傷戊○○後立即駕車衝撞戊○○及丙○○，時間甚為密接，又係基於同一妨害公
    務及傷害犯意接續為之，法律評價上應認為一個行為，為接續犯之一個行為。被
    告所犯傷害罪及妨害公務罪，客觀上僅有單一行為，並無分別二個不同之目的行
    為與手段行為，是其以一行為觸犯二罪名，為想像競合犯，為裁判上一罪，應依
    刑法第五十五條之規定從較重之傷害罪論處。又其所犯傷害罪及侮辱公署罪，犯
    意個別，行為互殊，應予分論併罰。爰審酌被告之品行、智識程度及本件被告係
    因車輛停放違規竟不服取締，而妨害警員執行職務並施暴，造成之危害，事犯罪
    後猶未見悔意等一切情狀，分別量處如主文所示之刑及諭知易科罰金之折算標準
    ，並定其應執行之刑，以示懲儆。
據上論斷，應依刑事訴訟法第二百九十九條第一項前段、刑法第一百三十五條第一項
、第一百四十條第二項、第一項、第二百七十七條第一項、第五十五條、第五十一條
第五款、罰金罰鍰提高標準條例第一條前段、第二條，判決如主文。
中      華      民      國      九十一      年      一      月    九    日
                                  臺灣板橋地方法院刑事第二庭
                                          法  官  楊  博  欽
右正本證明與原本無異。
如不服本判決，應於判決送達後十日內，向本院提出上訴狀。
                                          書記官  潘  文  賢
中      華      民      國      九十一      年      一      月    九    日
附錄本案論罪科刑法條全文：
中華民國刑法第一百三十五條
  對於公務員依法執行職務時，施強暴脅迫者，處三年以下有期徒刑、拘役或三百元
  以下罰金。
  意圖使公務員執行一定之職務或妨害其依法執行一定之職務或使公務員辭職，而施
  強暴脅迫者，亦同。
  犯前二項之罪，因而致公務員於死者，處無期徒刑或七年以上有期徒刑。致重傷者
  ，處三年以上、十年以下有期徒刑。
中華民國刑法第一百四十條
  於公務員依法執行職務時，當場侮辱，或對於其依法執行之職務公然侮辱者，處六
  月以下有期徒刑、拘役或一百元以下罰金。
  對於公署公然侮辱者亦同。
中華民國刑法第二百七十七條
  傷害人之身體或健康者，處三年以下有期徒刑、拘役或一千元以下罰金。
  犯前項之罪因而致人於死者，處無期徒刑或七年以上有期徒刑；致重傷者，處三年
  以上十年以下有期徒刑。
